臺灣新竹地方法院民事判決  
110年度訴字第721號
                                      110年度訴字第722號
原      告  廖梨妃  
原      告  廖敏旬    住臺中市○○區○○○路○段000號00                          樓之0
上二人共同
訴訟代理人  徐承蔭律師
被      告  昱冠資訊股份有限公司

法定代理人  江建正  
                      居臺中市○○區○○○路○段000號00    樓之0
被      告  昱捷微系統股份有限公司

法定代理人  江建正  
                      居臺中市○○區○○○路○段000號00    樓之0
上列當事人間請求確認委任關係不存在事件，本院於民國110年1
2月28日合併言詞辯論終結，合併判決如下：
    主  文
確認原告廖梨妃、廖敏旬與被告昱冠資訊股份有限公司之董事委
任關係，均自民國一一０年五月十五日起不存在。
確認原告廖梨妃、廖敏旬與被告昱捷微系統股份有限公司之董事
委任關係，均自民國一０八年七月十日起不存在。
訴訟費用由被告負擔。
    事  實  及  理  由
壹、程序事項
一、按「分別提起之數宗訴訟，其訴訟標的相牽連或得以一訴主
    張者，法院得命合併辯論。」「命合併辯論之數宗訴訟，得
    合併裁判。」民事訴訟法第205條第1、2項定有明文。查原
    告廖梨妃、廖敏旬（下稱原告2人）為姊妹關係，其主張之
    原因事實均係確認與被告昱冠資訊股份有限公司、昱捷微系
    統股份有限公司（下稱被告昱冠公司、被告昱捷公司）間之
    董事委任關係，兩案爭點及審判資料具有共通性，應認訴訟
    標的相牽連，故為避免重複審理及裁判歧異，爰將兩訴合併
    辯論及裁判，先予敘明。
二、按確認法律關係之訴，非原告有即受確認判決之法律上利益
    者，不得提起之，民事訴訟法第247條第1項前段定有明文。
    而該條所謂即受確認判決之法律上利益，係指因法律關係之
    存否不明確，致原告在私法上之地位有受侵害之危險，而此
    項危險得以對於被告之確認判決除去之者而言，故確認法律
    關係之訴，苟具備前開要件，即得謂有即受確認判決之法律
    上利益，縱其所求確認者為他人間之法律關係，亦非不得提
    起（最高法院42年度台上字第1031號判決意旨參照）。本件
    原告2人現仍在主管機關經濟部登記資料中登載為被告昱冠
    公司、昱捷公司之董事，惟原告2人主張其與被告昱冠公司
    、昱捷公司間之董事委任關係不存在，是兩造間是否仍有董
    事委任關係存有爭執，若未予以確認，則原告2人在私法上
    之地位受有不安之狀態，而此一狀態得以確認判決除去之，
    依前引規定及判例意旨，原告2人提起本件訴訟有受確認判
    決之法律上利益，合先敘明。　
、被告昱冠公司、昱捷公司經合法通知，未於言詞辯論期日到
    場，核無民事訴訟法第386條各款所列情形，爰依原告聲請
    由其一造辯論而為判決。　
貳、實體方面　　
一、原告起訴主張：　　
㈠、被告昱冠公司於民國100年10月26日設立登記，被告昱捷公司
    於92年1月3日設立登記，被告昱冠公司、昱捷公司之法定代
    理人江建正（下逕稱江建正）當時為原告廖梨妃之姊夫、為
    原告廖敏旬之配偶，原告2人爰勉為同意擔任董事。
㈡、原告2人於103年10月7日在被告昱冠公司擔任董事之任期屆滿
    後即無續任之意思，是原告2人於董事任期屆滿時，其在被
    告昱冠公司之董事職務當然解任。　
㈢、原告廖敏旬為私立東海大學專任教師，依該校於104年1月14
    日頒佈之專任教師校外兼職處理辦法明定，教師不得兼任非
    代表官股之營利事業機構董事，故原告廖敏旬又於104年3-4
    月間再向江建正表示辭任董事一職，原告廖敏旬自斯時起與
    被告昱冠公司、昱捷公司間之董事委任關係已不存在。　
㈣、原告2人原以為被告昱冠公司、昱捷公司已向主管機關經濟部
    辦理變更登記，詎料被告昱冠公司、昱捷公司竟未辦理。嗣
    原告廖敏旬委請原告廖梨妃於110年2月21、22、26日，分別
    以通訊軟體LINE及當面向江建正表示辭任被告昱冠公司、昱
    捷公司之董事一職，並詢問股東會進度，江建正則回覆略以
    ：「妳，敬三（原告廖梨妃之配偶）和敏旬只簽過一次董監
    事任用同意書，上面清楚記載任期是100年至103年，之後就
    沒有再簽過，事實上我也不曾代簽，所以就法理上你們都可
    以說不是昱冠的董監事！」等語，顯見原告2人已再次終止
    與被告昱冠公司、昱捷公司間之董事委任關係。
㈤、因被告昱冠公司、昱捷公司仍未辦理董事變更登記，原告2人
    再於110年5月13日以臺中四張犁郵局第103、104、106、107
    號存證信函向被告昱冠公司、昱捷公司表示辭任董事一職，
    略以：「本人廖梨妃、廖敏旬擔任被告昱冠公司、昱捷公司
    之董事，但現本人無暇擔任，故特以本存證信函向貴公司表
    示辭去董事及解除及終止本人與台端公司之委任關係之意思
    表示，請貴公司應依法向主管機關辦理變更登記，祈貴公司
    盡速辦理，並予惠覆。」當日原告廖梨妃並以通訊軟體LINE
    通知江建正上開存證信函寄送之事。上開存證信函於110年5
    月14日由被告昱冠公司、昱捷公司承租辦公處之京元電子股
    份有限公司代為收受（721號卷第39-47頁、722號卷第43-51
    頁）。
㈥、原告2人再於110年6月21日以臺中四張犁郵局133號存證信函
    向被告昱冠公司表示辭任董事一職，略以：「本人廖敏旬、
    廖梨妃及蔣敬三等3人於昱冠公司，原任董事、董事及監察
    人，惟早已至遲於104年辭任及未同意擔任各該職務，現再
    以本函為終止之意思表示，終止本人與貴公司間之委任關係
    及法律關係，特此存證信函為之。」等語，欲重申終止與被
    告昱冠公司間之董事委任關係，然郵件回執以查無此人為由
    ，而未能送達被告昱冠公司。又經濟部亦以110年6月25日函
    文稱：「有關廖敏旬、廖梨妃、蔣敬三等請辭貴公司董事、
    監察人職務一案，倘貴公司接獲其辭職意思表示，請盡速檢
    送申請書件及規費新臺幣1千元向本部中部辦公室辦理董事
    監察人解任登記，請查照。」等語，然被告昱冠公司、昱捷
    公司始終未依法辦理變更登記。原告無奈之餘，只得提起本
    件訴訟，並以本件起訴狀繕本之送達，再度表示辭任被告昱
    冠公司、昱捷公司之董事意思。並聲明：⑴確認原告2人與被
    告昱冠公司之董事委任關係不存在。⑵確認原告2人與被告昱
    捷公司之董事委任關係不存在。⑶訴訟費用由被告負擔。
二、被告未於言詞辯論期日到場，亦未提出書狀作何聲明或陳述
    。
三、本院之判斷：　　
㈠、原告2人主張已辭任被告昱冠公司、昱捷公司之董事職務，然
    被告昱冠公司、昱捷公司仍未辦理變更登記等情，業據其提
    出被告昱冠公司、昱捷公司經濟部商工登記公示資料查詢服
    務、江建正與原告廖梨妃之通訊軟體LINE對話紀錄、原告2
    人於110年5月13日、110年6月21日寄送之臺中四張犁郵局10
    3、104、106、107、133號存證信函、經濟部110年6月25日
    經授中字第11033370940號函等件影本為證（721號卷第25-5
    5頁、722號卷第25-57頁），復經本院依職權向經濟部中部
    辦公室調閱被告昱冠公司、昱捷公司登記資料在卷可憑（72
    1號卷第103-193頁），核屬相符，而被告經合法通知，既未
    到庭，亦未提出書狀答辯，以供本院斟酌，應認原告此部分
    主張堪信為真實。
㈡、按公司與董事間之關係，除本法另有規定外，依民法關於委
    任之規定；董事任期不得逾三年。但得連選連任；董事任期
    屆滿而不及改選時，延長其執行職務至改選董事就任時為止
    ，公司法第192條第5項、第195條第1項、第2項本文定有明
    文。再按委任契約當事人之任何一方，得隨時終止委任契約
    ；非對話而為意思表示者，其意思表示，以通知達到相對人
    時，發生效力，民法第549條第1項、第95第1項本文亦有明
    文。　　
㈢、經查，原告2人終止董事委任關係之意思表示送達於被告昱冠
    公司、昱捷公司時發生效力，並就原告2人辭任董事之生效
    時點分述如下：
　⒈昱冠公司：　
　⑴被告昱冠公司自原告2人於100年10月8日至103年10月7日期間
    擔任董事起，迄今均未曾改選董事，是原告2人之董事職務
    應延長至改選董事就任時為止。
　⑵原告2人雖主張自103年至104年間已辭任昱冠公司董事，然僅
    徒以口述，未能提出相關事證供本院審酌。又原告2人再稱
    於110年2月間曾多次以通訊軟體LINE向江建正表示辭任昱冠
    公司之董事，惟觀之原告2人提出之通訊軟體LINE之對話內
    容文意，係原告廖梨妃在詢問公司股東會日期及何時要改選
    董監事，文字上並無明確辭任董事之意思表示（恐係囿於當
    時原告廖敏旬與江建正間婚姻關係尚存而不好明說），是以
    ，應以原告2人向被告昱冠公司明確表示「本人廖梨妃、廖
    敏旬擔任被告昱冠公司…之董事，但『現』本人無暇擔任，故
    特以本存證信函向貴公司表示辭去董事…」意旨之臺中四張
    犁郵局104、106號存證信函送達翌日即110年5月15日起（72
    1號卷第39-41頁、722號卷第43-45頁），方終止與被告昱冠
    公司之董事委任關係。
　⒉昱捷公司：　
　⑴昱捷公司於106年7月17日舉行改選董事及監察人之股東臨時
    會，原告2人已簽署董事願任同意書，任期自106年7月17日
    至109年7月16日，有昱捷公司股東臨時會議紀錄、出席簽名
    單、董事願任同意書在卷可稽，並於106年7月26日向經濟部
    申請改選董事監察人之變更登記（721號卷第174、185-191
    頁）。　
　⑵昱捷公司於108年7月10日舉行修正公司章程、改選董事及監
    察人之股東臨時會，將董事人數自3人修正為1人，並由江建
    正擔任，任期自108年7月10日至111年7月9日，有昱捷公司
    股東臨時會議紀錄、修正後之章程暨修正條文對照表在卷可
    稽，並於108年7月16日向經濟部申請修正章程之變更登記（
    721號卷第162-169、178頁）。　
　⑶基上，原告2人雖主張自103年至104年間已辭任昱捷公司董事
    ，然僅徒以口述，未能提出相關事證供本院審酌，是應認原
    告2人自昱捷公司於108年7月10日修正章程並改選董事之日
    起，方終止與被告被告昱捷公司之董事委任關係。
四、綜上所述，原告2人請求確認與被告昱冠公司之董事委任關
    係，自110年5月15日起不存在；請求確認與被告昱捷公司之
    董事委任關係，自108年7月10日起不存在，為有理由，應予
    准許。　
五、本件判決基礎已臻明確，兩造其餘攻擊防禦方法及訴訟資料
    ，核與判決結果不生影響，爰不一一論述。　
六、訴訟費用負擔之依據：依民事訴訟法第78條、第85條第1項
    。　　
中　　華　　民　　國　　111 　年　　1 　　月　　18　　日
                  民事第二庭    法  官  陳麗芬
以上正本係照原本作成。
如對本判決上訴，須於判決送達後20日內向本院提出上訴狀。
如委任律師提起上訴者，應一併繳納上訴審裁判費。
中　　華　　民　　國　　111 　年　　1 　　月　　18　　日
                                書記官  曾煜智